臺灣高等法院臺南分院民事裁定
109年度家再抗字第1號
再審聲請人  劉陳舜花
(即原告)
            劉振聲  
            劉國璋  
            劉淑芳  
再審相對人  丙○   
(即被告)
法定代理人  曾于庭  
再審相對人  曾偉國  
(即被告)
            楊惠雯  
上列當事人間確認收養關係存在事件，再審原告對於中華民國10
9年4月30日本院109年度家抗字第5號確定裁定，聲請再審，本院
裁定如下：
    主  文
再審之聲請駁回。
再審聲請訴訟費用，由再審聲請人負擔。
    理  由
一、本件再審聲請意旨略以：臺灣臺南地方法院(下稱臺南地院)
    108年度親字第38號及原確定裁定(即本院109年度家抗字第5
    號)未通知再審聲請人(即原告)到庭表示意見，即駁回原告
    之訴及抗告。且原確定裁定以臺南地院105年度家撤字第1號
    ，係經實體判決，而駁回再審聲請人之訴，即適用法規顯有
    錯誤。又原確定裁定對若「丙○」與「劉祥如」無血緣關係
    ，而曾史妃取「丙○」之親生父親之「沾血棉棒」、「人類
    毛囊細胞」,冒稱是「丙○」與「劉祥如」之「沾血棉棒」、
    「人類毛囊細胞」，亦可得到：傅微公司分析報告載有受鑑
    定人「劉祥如」、「丙○」，檢體類別為「沾血棉棒」、「
    人類毛囊細胞」，綜合研判：「送檢註明為劉祥如與丙○之
    檢體，其相對應之各DNA型別均無不符，故不排除一親等直
    系親緣關係之機率為99.0000000%」。曾史妃亦可取與「丙○
    」完全無關之父女之「沾血棉棒」、「人類毛囊細胞」，冒
    稱是「丙○」與「劉祥如」之「沾血棉棒」、「人類毛囊細
    胞」，亦可得早到：博微公司分析報告載有受鑑定人「劉祥
    如」、「丙○」，檢體類別為「沾血棉棒」、「人類毛囊細
    胞」，綜合研判：「送檢註明為劉祥如與丙○之檢體，其相
    對應之各DNA型別均無不符，故不排除一親等直系親緣關係
    之機率為99.0000000%」均漏未審酌，適用法規顯有錯誤。
    原確定裁定前記載：「固得另行提起獨立訴訟」，結論卻是
    「當事人『不得』援以前依請求之合併、變更、追加或反請求
    所得主張之事實，就同一婚姻關係，提起獨立之訴」前後矛
    盾「適用法規顯有錯誤」。臺南地院108年度親字第38號、
    原確定裁定並無「以前依請求之合併、變更、追加或反請求
    所得主張之事實」，故無家事事件法第69條準用家事事件法
    第57條之問題，原確定裁定適用法規顯有錯誤。原確定裁定
    ，以本院106年度家上字第43號判決理由復說明如附表(下同
    )編號甲認可收養事件，業經編號乙確認收養關係不存在事
    件判決確認丙○與乙○○、丁○○間之收養關係不存在確定，既
    未經第三人提起撤銷訴訟確定，該認可收養事件裁定已失其
    效力(見原審司家調字卷第147號頁)」，惟編號乙之判決無
    法否認編號甲裁定之確定力，該認可收養之裁定，並未失效
    ，是原確定裁定，適用法規顯有錯誤。爰聲請本件再審等語
    。
二、裁定已經確定，而有第496條第1項或第497條之情形者，得
    準用本編之規定，聲請再審。民事訴訟法第507條定有明文
    ，此規定於家事事件裁定準用之，為家事事件法第51條所明
    定。次按民事訴訟法第496條第1項第1款所謂適用法規顯有
    錯誤，係指確定裁判所適用之法規，顯然不合於法律規定，
    或與司法院現尚有效及大法官會議之解釋或最高法院現尚有
    效之判例顯然違反，或消極的不適用法規，顯然影響裁判者
    而言。民事訴訟法第496條第1項第1款所謂適用法規顯有錯
    誤者，係指確定判決所適用之法規顯然不合於法律規定，或
    與司法院現尚有效及大法官會議之解釋，或最高法院有效之
    判例顯然違反者而言，含消極之不適用法規，顯然影響裁判
    者，但不包含漏未斟酌證據、判決理由不備、判決理由矛盾
    、取捨證據及認定事實錯誤之情形在內（司法院釋字第177
    號解釋、最高法院60年台再字第170號、63年台上字第880號
    、92年度台上字第320號判決意旨、108年台再字第38號判決
    參照）。
三、經查：
　㈠本件再審聲請人向臺南地院起訴(108年度親字第38號)主張再
    審聲請人(即原告)辛○○○及被繼承人劉漢財分別為劉祥如及
    再審聲請人戊○○、己○○、庚○○之父母。因劉祥如無子女，劉
    祥如、劉漢財先後於民國104 年8月19日、107年1 月30日死
    亡後，再審聲請人為劉祥如之法定繼承人。臺南地院曾於10
    3 年12月31日以103年度司養聲字第199號民事裁定認可乙○○
    、丁○○自103年9月15日起收養丙○為養女（下稱系爭收養關
    係）。再審聲請人認系爭收養關係仍存在，爰請求確認系爭
    收養關係存在等語。經臺南地院認定：丙○前以乙○○、丁○○
    為被告，訴請確認系爭收養關係不存在，經同院於105年1月
    25日以104 年度親字第39號判決確認系爭收養關係不存在確
    定（下稱第39號確定判決，如附表編號乙），本件訴訟為前
    案即第39號確定判決主觀效力所及等情，依家事事件法第51
    條準用民事訴訟法第249 條第1項第7款規定，裁定駁回其訴
    訟。
　㈡再審聲請人對該裁定提起抗告，經本院109年度家抗字第5號
    即原確定裁定認：⒈第39號確定判決已認定系爭收養關係不
    存在，嗣丙○以曾史妃、劉漢財（即劉祥如、戊○○、己○○、
    庚○○之父、辛○○○之配偶）及辛○○○（劉漢財、辛○○○下合稱
    辛○○○2 人）為被告，訴請確認伊與劉祥如間親子關係（下
    稱系爭親子關係）存在，經臺南地院於106年3月2日以105年
    度親字第26號事件判決確認系爭親子關係存在。辛○○○聲明
    不服提起上訴，迭經本院106 年度家上字第43號判決、最高
    法院108年度台上字第168號裁定駁回其上訴而判決確定（下
    稱第26號事件，如附表編號丙）。⒉辛○○○2 人曾對相對人丙
    ○、乙○○、丁○○（下稱丙○等3 人）就第39號判決，依家事事
    件法第48條第2項、民事訴訟法第507條之1 規定，提起第三
    人撤銷訴訟，請求撤銷第39號確定判決，經臺南地院於105
    年6月7日以105年度家撤字第1 號判決駁回，嗣經辛○○○2 人
    提起上訴，因劉漢財於第二審程序中死亡，由再審聲請人承
    受訴訟，經本院於108年6 月13日以105年度家上字第29號判
    決、最高法院於108年8月14日以108年度台上字第1595 號裁
    定先後駁回再審聲請人之上訴而判決確定（下稱家撤字第1
    號事件，如附表編號丁）。⒊辛○○○2人於第39號事件雖未受
    告知參加訴訟，然辛○○○2 人於嗣後之第26號事件中，係當
    事人，就系爭親子關係存在與否，為訴訟行為之實施，程序
    權已獲得保障，依家事事件法第48條第1 項前段之規定自為
    第26號判決效力所及。又第26號事件中，辛○○○2 人既為當
    事人，就可否撤銷第39號確定判決、劉祥如有無撫育丙○之
    行為、劉祥如與丙○有無真實血緣關係及系爭親子關係存在
    與否，均經列入兩造爭執事項，法院經兩造充分攻防後而為
    實體判決，依家事事件法第69條第1 項準用第57條前段規定
    ，辛○○○2 人不得援以前依請求之合併、變更、追加或反請
    求所得主張之事實，就同一親子關係，提起獨立之訴。再審
    聲請人為劉漢財之全體繼承人，渠等提起本件訴訟，依同法
    第51條準用民事訴訟法第249 條第1項第7款規定，法院應以
    裁定駁回之等詞，維持臺南地院所為之裁定，駁回其抗告。
　㈢再審聲請人對本院109年度家抗字第5號裁定提起再抗告，經
    最高法院109年度台抗字第1214號裁定認：確認收養關係存
    在或不存在之訴，為家事事件法第3 條第1項規定之甲類家
    事訴訟事件，且非同法第48條第1項但書事件，故依同法第4
    8條第1 項前段規定，該類事件確定終局判決對第三人亦有
    效力，亦即該類事件確定判決有對世效。又對該類事件有法
    律上利害關係之第三人，應屬同條第2 項規定所稱之「其他
    與家事訴訟事件有法律上利害關係之人」，如非因可歸責於
    己之事由而未參加訴訟，得準用民事訴訟法第五編之一第三
    人撤銷訴訟程序之規定，提起第三人撤銷訴訟，請求撤銷對
    其不利部分之確定終局判決。辛○○○2 人雖非第39號事件之
    當事人，然依前揭法律規定，仍受該確定判決效力所及。且
    辛○○○2 人曾提起家撤字第1 號訴訟，再審聲請人於該案第
    二審程序因劉漢財死亡而承受訴訟，故再審聲請人之訴訟法
    上權利已受保障，自不得就第39號確定判決所指事件再為起
    訴，即受第39號確定判決效力所及，其等提起本件確認系爭
    收養關係存在之訴，自有民事訴訟法第24 9條第1項第7款規
    定之情事，應以裁定駁回其訴，本院109年度家抗字第5號裁
    定因而維持第一審所為駁回再審聲請人之抗告，經核
    於法並無不合，再審聲請人之再抗告意旨，指摘原裁定適用
    法規顯有錯誤，聲明廢棄，難認有理由，而駁回再審聲請人
    之再抗告，有各該裁定附卷可憑，並經本院調閱原確定裁定
    歷審卷查明無訛。再審聲請人徒以前揭再審聲請意旨所示事
    由主張原確定裁定有適用法規顯有錯誤，實屬無據，而應予
    駁回。
四、據上論結，本件再審之聲請為無理由，爰裁定如主文。
中　　華　　民　　國　　110 　年　　1 　　月　　29　　日
                  家事法庭    審判長法　官  丁振昌

                                    法　官  蔡孟珊
　　　　　　　　　　　　　　　　　
                                    法　官  李素靖
上為正本係照原本作成。
如對本裁定抗告，須於本裁定送達後10日內向本院提出抗告狀
（須附繕本），並應繳納抗告費新台幣1千元。　　　　　
中　　華　　民　　國　　110 　年　　1 　　月　　29　　日
　　　　　　　　　　　　　　　　　
　　　　　　　　　　　　　　　　　  書記官  高曉涵
　　　　　　　　　　　　　　　　　

附表     編號 案由、事件 當事人 案號                  　 主文  甲 認可收養事件 聲請人即收養人　乙○○、丁○○ 聲請人即被收養人丙○法定代理人：甲○○ 103年度司養聲字第199號  　 乙○○、丁○○自103年9月15日起收養丙○為養女，應予認可。  乙 確認收養關係不存在事件 原告：丙○ 被告：乙○○、丁○○ 104年度親字第39號判決   　 確認丙○與乙○○、丁○○間之收養關係不存在  丙 確認親子關係存在事件 原告：丙○ 被告：曾史妃、劉漢財、辛○○○ 105年度親字第26號判決 確認丙○與曾史妃、劉漢財、辛○○○之被繼承人劉祥如間親子關係存在   上訴人：辛○○○、曾史妃 106年度家上字第43號判決 上訴駁回   上訴人：辛○○○ 108年度台上字第168號裁定 上訴駁回   再審原告：辛○○○、曾史妃；再審被告：丙○ 108年度家再字第2號判決 再審之訴駁回  丁 第三人撤銷訴訟 原告：劉漢財、劉陳        舜花 被告：丙○、乙○○、        丁○○ 105年度家撤字第1號判決 原告之訴駁回   上訴人：辛○○○、庚○○、戊○○、己○○（均為劉漢財之承受訴訟人） 105年度家上字第29號判決 上訴駁回   上訴人：辛○○○　　　　庚○○戊○○己○○ 108年度台上字第1595號裁定 上訴駁回